【裁判字號】    90,判,139
【裁判日期】    900111
【裁判案由】    綜合所得稅
【裁判全文】
最  高  行  政  法  院  判  決                      九十年度判字第一三九號
    再 審原 告  甲○○
    再 審被 告  財政部臺灣省北區國稅局
    代  表  人  林吉昌
右當事人間因綜合所得稅事件，再審原告對本院中華民國八十八年六月二十五日八十
八年度判字第二八六九號判決，提起再審之訴。本院判決如左：
    主  文
再審之訴駁回。
再審訴訟費用由再審原告負擔。
    事  實
緣再審原告於為八十一年度綜合所得稅結算申報後，再審被告以其漏報其取自國防部
中山科學研究院（下稱中科院）之薪資所得新台幣（下同）二四○、七四四元，乃核
定補徵稅款七、七一六元。再審原告不服，就薪資所得二四○、七四四元部分，循序
提起行政訴訟，經本院八十八年度判字第二八六九號判決（下稱原判決）駁回後，再
審原告以原判決有修正前行政訴訟法第二十八條第一款及第七款（相當於現行行政訴
訟法第二百七十三條第一項第一款、第九款下同）再審事由，對之提起再審之訴，茲
摘兩造訴辯意旨如次：
再審原告起訴意旨略謂：再審原告於收受原判決（本院八十八年度判字第二八六九號
判決）後，又發現有顯然之法理及為判決基礎之證物係偽造，依修正前行政訴訟法第
二十八條第一款及第七款規定，可以推翻原判決：桃園縣稅捐稽徵處大溪分處八十年
四月八日函覆本案檢舉人，並以其法定職權不開立核定稅額通知書補徵稅款，此一具
有公法上效果之單方行政行為，確認系爭研究補助費，屬於所得稅法第四條第八款前
段規定之免稅所得，再審原告信賴此一既存法秩序，應受信賴保護；中科院八十五年
二月十二日補寄之扣繳憑單係屬偽造文件。為釐清事實，請鈞院行言詞辯論，並命中
山科學研究院參加訴訟等語。
再審被告答辯意旨略謂：再審原告主張各節，前經大院行政訴訟判決，業已詳為審酌
論駁在案，並無適用法規錯誤之情形，再審原告仍執前詞反覆訴求，殊難謂為有理由
等語。
    理  由
按修正前行政訴訟法第二十八條第一款所謂適用法規顯有錯誤，係指原判決所適用之
法規與該案應適用之現行法規相違背，或與解釋判例有所牴觸者而言。至於法律上見
解歧異，再審原告對之縱有爭執，要難謂為適用法規錯誤，而據為再審之理由。又同
條第七款所謂為判決基礎之證物係偽造或變造者，係指以宣告有罪之判決已確定，或
其刑事訴訟不能開始或續行非因證據不足者為限，始得據以提起再審之訴。本件再審
原告於為八十一年度綜合所得稅結算申報後，再審被告以其漏報其取自中科院之薪資
所得新台幣二四○、七四四元，乃核定補徵稅款七、七一六元。再審原告不服，循序
提起行政訴訟。本件原判決認：「科學研究機關為研究而給予之研究補助費所得，非
屬為授與人提供勞務所取得之報酬者，始免徵所得稅，行為時所得稅法第四條第八款
已明予規定。中科院系爭「品位加給」或「技術津貼」研究補助費應否繳納所得稅，
財政部亦曾本於法定職權，以六十八年十一月三十日台財稅第三八五○一號函釋「一
凡依職級按月定額發給者，應屬各該研究人員之薪資所得，應於給付時依法辦理扣繳
，所得人並應於年度結算申報時合併申報課稅。二如係按研究計劃個案給付、並非通
案按職級按月給付者，則為研究補助費，依法可免納所得稅。三如屬第一種情形，中
科院以往未依法扣繳，所得人以往年度亦未申報納稅者，應即請中科院轉知各所得人
自行向稽徵機關補報並補繳應納稅款，可免予處罰，自六十九年一月起，中科院應於
給付時依法扣繳，所得人應於每年終後合併申報綜合所得稅。四本案經報奉行政院六
十八年十一月八日台六十八財第一一二○四號函准予備查在案。」經查中科院之預算
雖分別依計畫編列人事費支應其員工之各項給與，實際上領受品位加給或技術津貼之
非軍職人員，無論配屬之單位或參與不同計畫，依該院所定「科技人員品位加給支給
標準表」、「技術員薪給標準表」之等級，每月按職級定額領取品位加給或技術津貼
。且該院與其聘僱人員之約定事項亦載明所指薪給，除實物代金及眷補費外，包括全
部給與，其非軍職人員所領受之品位加給或技術津貼，核屬因提供勞務所取得之報酬
，應無行為時所得稅法第四條第八款前段免納所得稅規定之適用。再被告於八十二年
間派員前往該院瞭解結果，其支付非軍職人員之品位加給及技術津貼確係按月給付方
式，復經中科院八十一年十一月三日訓誠字第一六八七三號函致被告，說明該院各
類薪資扣繳所得稅狀況，已如前述，足見中科院給付非軍職員工之品位加給及技術津
貼之所得，屬經常性研究補助費給與，且依職級按月定額支給，為提供勞務所取得之
報酬，依首揭行為時所得稅法第四條第八款但書及第十四條第一項第三類之規定，核
非免稅之薪資所得，中科院並對之依規定扣繳，既無原告所謂之違反「租稅法定主義
」、「依法課稅原則」，亦無所稱「信賴保護」原則之適用。又系爭研究補助費，自
六十九年一月起，中科院應依法扣繳，所得人應合併申報綜合所得稅，已經財政部上
開函釋示明，該函釋並非就法規未規定之事項所為補充規定，核與行政院台七十八規
字第一○九○四號函釋意旨不同，且原告亦有誤解本院八十七年度判字第二○一九號
判決所載之理由，是以被告追課原告八十一年度系爭研究補助費綜合所得稅，原告謂
違反「法律不溯既往」原則，亦有誤會。次查，憲法第十九條規定，人民有依法納稅
之義務。同法第一百六十五條、第一百六十六條、第一百六十七條固規定國家應獎勵
科學之發明及創造，保障科學工作者之生活，隨時提高其待遇，並予補助，惟並未明
定該待遇與補助免稅，則是否免稅，自應依法律之規定，財政部六十八年十一月三十
日台財稅第三八五○一號函對研究補助費應否納稅有原則性之釋示。而系爭「品位加
給」或「技術津貼」研究補助費依上開函釋，應受行為時所得稅法第四條第八款但書
規定之限制，有如前述。原告所得稅法第四條第八款但書之規定，牴觸憲法第一百六
十六條、第一百六十七條明定獎勵措施所引申租稅優惠之免稅規定云云，核係其個人
私見，自難採認。另軍事審判法第三條係就該法適用範圍而為規定，無所得稅法第四
條第一款規定之適用。至原告所援引其他有利於其見解，既非法規，又非解釋或判例
，難予採納，所請行言詞辯論及命中科院參加訴訟及通知證人胡衛華到場作證，核無
必要。綜上，原告所訴，皆無可採。至中小學教師課後輔導所得是否免稅，則與本件
無關，從而，被告對原告八十一年度綜合所得稅結算申報，漏報系爭研究補助費，予
以補徵，揆諸首揭法條規定，核無違誤。」因而駁回再審原告前訴訟程序之訴。核其
所適用之法規，並無與該案應適用之現行法規相違背，或與解釋判例有所牴觸之情形
，自難謂原判決有修正前行政訴訟法第二十八條第一款再審事由。再審原告主張，再
審原告信賴系爭研究補助費屬於所得稅法第四條第八款前段規定之免稅所得，此一既
存法秩序，應受信賴保護云云，業經再審原告於前訴訟程序提出，為原判決詳述理由
所不採，核屬再審原告一己法律上見解歧異，再審原告對之縱有爭執，要難謂為原判
決適用法規錯誤，而據為再審之理由。又修正前訴願法第二條第二項所謂視同行政處
分，是指中央或地方機關對於人民依法聲請之案件，應作為而不作為之情形，本案並
無任何人民依法聲請案件，故無任何行政機關應作為而不作為得依法視同行政處分，
併予指明。又本件並無為判決基礎之證物係偽造，經宣告有罪之判決確定，或其刑事
訴訟不能開始或續行非因證據不足之情形，故亦難謂原判決有修正前行政訴訟法第二
十八條第七款再審事由。至再審原告其餘主張，亦無一與修正前行政訴訟法第二十八
條各款所定再審原因相符，再審意旨顯無再審理由，應予駁回。本件事證明確，再審
原告請求行言詞辯論，並命中山科學研究院參加訴訟，核無必要，亦一併指明。
據上論結，本件再審之訴為無理由，爰依行政訴訟法施行法第二條、行政訴訟法第二
百七十八條第二項、第九十八條第三項前段，判決如主文。
中    華    民    國     九十      年      一      月      十一       日
                    最 高 行 政 法 院  第 二 庭
                                審 判 長 法  官      陳  石  獅
                                         法  官      林  清  祥
                                         法  官      彭  鳳  至
                                         法  官      高  啟  燦
                                         法  官      黃  合  文
右  正  本  證  明  與  原  本  無  異
                                         法院書記官  王  福  瀛
中    華    民    國     九十      年      一      月      十五       日


司法院資訊處製作；財團法人民間司法改革基金會備份。
